【裁判字號】    94,易,1719
【裁判日期】    950607
【裁判案由】    詐欺
【裁判全文】
臺灣臺北地方法院刑事判決              94年度易字第1719號
公  訴  人  臺灣臺北地方法院檢察署檢察官
被      告  甲○○
上列被告因詐欺案件，經檢察官聲請以簡易判決處刑（臺灣臺北
地方法院檢察署94年度偵緝字第1047號）及移送併辦（臺灣屏東
地方法院檢察署94年度偵字第1485號），本院認不宜以簡易判決
處刑（94年度簡字第2290號），改用通常程序審理，因被告於本
院準備程序中先就被訴事實為有罪之陳述，經本院合議庭裁定適
用簡式審判程序，茲判決如下：
    主  文
甲○○連續幫助意圖為自己不法之所有，以詐術使人將本人之物
交付，處有期徒刑伍月，如易科罰金，以佰元折算壹日。
    事  實
一、甲○○囿於生活困頓拮据，為圖蠅利，明知金融機構存摺帳
    戶為個人信用之表徵，任何人只要有少許之金錢，均可自行
    到金融機構申請開立存款帳戶，並無特別之窒礙，並可預見
    將自己所有之存摺及金融卡等金融帳戶資料提供他人時，有
    供不法詐騙集團利用，而幫助他人為財產犯罪之虞，竟因一
    時缺錢花用，在不違背其本意下，基於概括之犯意，先於民
    國92年8月初，在不詳地點，將其第一商業銀行股份有限公
    司（下稱第一商業銀行）丹鳳分行帳戶（帳號：0000000000
    0號）之存摺、提款卡、印章、密碼等物，以新台幣（下同
    ）1,000元之代價，出售予真實姓名年籍不詳綽號「阿分」
    之成年男子。嗣有某詐欺集團之不明成年人士，基於意圖為
    自己不法所有之犯意，於92年8月中旬，佯以「政宏法律事
    務所」名義，寄發「神奇龍生化科技公司」所舉辦之刮刮樂
    抽獎函給乙○○○，迨乙○○○對獎後，以為中了第3獎，
    乃與抽獎函上所留電話與該詐欺集團人士聯繫，該詐欺集團
    人士即佯以需繳交保證金、手續費始能領獎為藉口，要求乙○○○先行匯款，致乙○○○陷於錯誤，而依對方指示，自
    同年8月19日起至同年9月2日止，陸續匯款共4,532,000元，
    其中420,000元於同年8月22日匯入上開甲○○第一商業銀丹
    鳳分行帳戶內，隨即遭人持該帳戶提款卡提領上開款項。嗣
    因乙○○○發覺有異，始報警處理而查獲上情。
二、甲○○復承前幫助詐欺取財犯意，於92年12月8日後之某時
    ，在不詳地點，將其於同年月8日日開戶之中國信託商業銀
    行城中分行帳戶（帳號：000000000000號）之存摺、提款卡
    、印章、密碼等物，以第1個月1,000元、第2個月1,500元、
    第3個月3,000元之代價，交付予真實姓名年籍不詳綽號「羅
    先生」之成年男子使用。嗣有一詐欺集團之不明成年人士，
    基於意圖為自己不法所有之犯意，於92年12月中旬，在「
    ebay」拍賣網站刊登電腦競標訊息，丙○○見該訊息即加以
    競標，於92年12月9日凌晨0時30許，接獲該詐欺集團不明人
    士來電佯稱而丙○○得標，為確認丙○○是否為警務人員，
    要求丙○○至提款機前操作以查詢身分，丙○○陷於錯誤，
    遂依指示至ATM提款機操作，以匯款之方式，先後匯出6,
    467元、5,982元、5,757元，復於同年月11日，以無摺存
    戶方式存入現金50,000元至甲○○上開中國信託商業銀行城
    中分行帳戶，嗣經丙○○發覺受騙報案，始悉上情。
三、案經丙○○訴由基隆市政府警察局第二分局報由臺灣基隆地
    方法院檢察署呈請臺灣高等法院檢察署檢察長令轉臺灣臺北
    地方法院檢察署檢察官偵查起訴及彰化縣警察局員林分局報
    請臺灣屏東地方法院檢察署檢察官移送併辦。
    理  由
一、程序方面：
  (一)按檢察官聲請以簡易判決處刑案件，經法院認為不得或不宜
    以簡易判決處刑者，應適用通常程序審判之，刑事訴訟法第
    452條定有明文。本件檢察官雖聲請以簡易判決處刑，惟依
    檢察官援引為證據之核退卷第15號第13頁之交易明細表，未
    有被害人丙○○匯款68,206元至被告帳戶之情形，依卷內證
    據顯難認定告此部分之犯行，有加以調查之必要，認不宜以
    簡易判決處刑，而改用通常程序審理，先此敘明。
  (二)本件被告所犯幫助詐欺取財罪，並非死刑、無期徒刑或最輕
    本刑為3年以上有期徒刑之罪，亦非高等法院管轄第一審案
    件，於準備程序進行中，被告先就被訴事實為有罪之陳述，
    經告知被告簡式審判程序之旨，並聽取檢察官、被告之意見
    後，本院合議庭裁定由受命法官進行簡式審判程序，是本件
    之證據調查，依刑事訴訟法第273條之2規定，不受同法第
    159條第1項、第161條之2、第161條之3、第163條之1及第
    164條至第170條規定之限制，合先敘明。
二、上揭事實，業據被告迭於警詢、偵訊及本院審理時坦承不諱
    ，復經告訴人丙○○、被害人乙○○○分別於警詢時指述明
    確，並有乙○○○提出之匯款執據、匯款申請書、第一商業
    銀行丹鳳分行93年7月2日（93）一丹字第111號函及所附被
    告帳戶開戶基本資料及帳戶存提明細記錄、中國信託商業銀
    行城中分行93年7月23日城中發文（93）櫃字第93010720167
    號函及所附被告帳戶開戶基本資料及交易明細等在卷可稽，
    是被告之自白核與事實相符，堪以採信。本件事證明確，被
    告犯行堪以認定，應予依法論科。
三、核被告所為，係幫助犯刑法第339條第1項之詐欺取財罪。其
    先後出賣第一商業銀行丹鳳分行帳戶、中國信託商業銀行城
    中分行帳戶分別幫助詐欺集團犯罪，時間緊接，方法相同，
    觸犯構成要件相同之罪，顯係基於概括犯意為之，為連續犯
    ，依刑法第56條之規定，以一罪論，並加重其刑。又被告幫
    助他人犯罪，為從犯，應依刑法第30條第2項之規定，按正
    犯之刑減輕之，並先加後減之。又被告將其第一商業銀行丹
    鳳分行帳戶交付予詐欺集團人士用於詐騙乙○○○財物部分
    ，雖未據公訴人起訴，然該部分事實與公訴人起訴之事實具
    有連續犯之裁判上一罪關係，應為起訴效力所及，本院自應
    併予審究。爰審酌被告係因失業缺錢，一時失慮，致提供上
    揭帳戶供詐騙集團使用，助長詐騙集團財產犯罪之風氣，造
    成無辜民眾受騙而受有金錢損失，實為當今社會層出不窮之
    詐財事件所以發生之根源，導致社會互信受損，擾亂金融交
    易往來秩序，影響層面廣泛，且亦因被告提供個人帳戶，致
    使執法人員難以追查該詐騙集團之真實身分，是被告所為實
    屬不該，自應受相當程度之刑事非難，且被害人因此所受之
    損害非輕，惟被告於已能坦承犯行，尚知悔悟等一切情狀，
    量處被告如主文所示之刑，並諭知易科罰金之折算標準。
四、公訴意旨另以：被告係基於概括犯意，連續將其在大眾銀行
    、台新銀行、華南銀行、萬通銀行、中華郵政公司、富邦銀
    行帳戶，以銀行帳戶每個1,000元或1,500元之代價，郵局帳
    戶每個3,000元之代價，出賣予綽號「小詹」、「小劉」姓
    名年籍均不詳之成年男子，由該男子交予詐欺集團為詐欺之
    犯行，因認被告此部分亦涉犯刑法第30條第1項、第339條第
    1之幫助詐欺取財罪嫌。惟按犯罪事實，應依證據認定之，
    無證據不得認定犯罪事實；不能證明被告犯罪者，應諭知無
    罪之判決，刑事訴訟法第154條第2項、第301條第1項分別定
    有明文。經查，被告雖先後交付上揭大眾銀行等6個帳戶予
    不詳真實姓名年籍綽號「小詹」、「小劉」之成年男子，惟
    檢察官就該部分之帳戶並未敘明或舉證證明有何供詐欺犯行
    之用，從而，被告縱另將上開6個帳戶交予詐欺集團，惟因
    無證據證明該詐欺集團有持以犯罪，自難認被告此部分成立
    幫助犯。然因檢察官認此部分與前開論罪科刑部分，有連續
    犯之裁判上一罪關係，爰不另為無罪之諭知，附此敘明。
據上論斷，依刑事訴訟法第452條、第273條之1第1項、第299條
第1項前段，刑法第56條、第339條第1項、第30條第1項、第2項
、第41條第1項前段，罰金罰鍰提高標準條例第1條前段、第2條
，判決如主文。
本案經檢察官張智堯到庭執行職務。
中    華    民    國    95    年    6     月    7     日
                  刑事第十三庭  法  官  陳慧萍
上正本證明與原本無異。
如不服本判決，應於判決送達後10日內向本院提出上訴狀（應抄
附繕本）。告訴人或被害人如對於本判決不服者，應具備理由請
求檢察官上訴，其上訴期間之計算係以檢察官收受判決正本之日
期為準。
                                書記官  何適熹
中    華    民    國    95    年    6     月    9     日
附錄本案論罪科刑法條：
中華民國刑法第339條
意圖為自己或第三人不法之所有，以詐術使人將本人或第三人之
物交付者，處5年以下有期徒刑、拘役或科或併科1千元以下罰金
。
以前項方法得財產上不法之利益或使第三人得之者，亦同。
前二項之未遂犯罰之。


司法院資訊處製作；財團法人民間司法改革基金會備份。
